臺北高等行政法院裁定
                                      99年度訴字第2463號
原      告　陳明智
被      告　駐越南代表處
代　表　人　黃志鵬（駐越代表）
上列當事人間因有關領事事務事件，原告提起行政訴訟，本院裁
定如下：
    主  文
原告之訴駁回。
訴訟費用由原告負擔。
　　理  由
一、按行政訴訟法第4 條第1 項規定：「人民因中央或地方機關
    之違法行政處分，認為損害其權利或法律上之利益，經依訴
    願法提起訴願而不服其決定，或提起訴願逾3 個月不為決定
    ，或延長訴願決定期間逾2 個月不為決定者，得向高等行政
    法院提起撤銷訴訟。」第5 條規定：「（第1 項）人民因中
    央或地方機關對其依法申請之案件，於法令所定期間內應作
    為而不作為，認為其權利或法律上利益受損害者，經依訴願
    程序後，得向高等行政法院提起請求該機關應為行政處分或
    應為特定內容之行政處分之訴訟。（第2 項）人民因中央或
    地方機關對其依法申請之案件，予以駁回，認為其權利或法
    律上利益受違法損害者，經依訴願程序後，得向高等行政法
    院提起請求該機關應為行政處分或應為特定內容之行政處分
    之訴訟。」；次按「原告之訴，有下列各款情形之一者，行
    政法院應以裁定駁回之。但其情形可以補正者，審判長應定
    期間先命補正：……十、起訴不合程式或不備其他要件者。
    」同法第107 條第1 項亦有明文規定。準此，原告提起行政
    訴訟法第4 條之撤銷訴訟或第5 條之課予義務訴訟，應以經
    訴願程序而未獲救濟或無結果為其要件。又撤銷訴訟與課予
    義務訴訟係採「訴願前置」主義，未踐行該程序而逕行提起
    撤銷訴訟或課予義務訴訟者，應認起訴不備其他要件，如訴
    願人之訴願係因其申請被駁回而提起，則於其訴願有理由時
    ，即由受理訴願機關依訴願法第81條規定，以決定撤銷原行
    政處分之全部或一部再由原處分機關另為處理之，自無逕再
    提行政訴訟之必要，若予提起，自不備起訴要件，且該起訴
    不合法，亦不能補正，自應依行政訴訟法第107 條第1 項第
    10款規定裁定駁回之。
二、原告起訴主張：原告與越籍女子NGUYEN THI HOA中文譯名阮
    氏華（0000/00/00出生），依法定程序辦理結婚手續，並於
    民國98年12月3 日，及99年5 月7 日，前後二次赴越面談，
    但均未能通過面談，原告因而於99年5 月20日，以存證信函
    之方式，向外交部提起訴願，案經越南代表處發函，表示結
    婚程序已作修正，原告遂於99年9 月10日，再次赴越南參與
    面談，然被告所屬駐越南代表處，仍以未通過簽證面談為由
    ，拒絕驗證原告之結婚證書，案經原告提出異議後，被告所
    屬駐越南代表處，於99年11月22日以越南字第0990002480號
    函，駁回原告之申請，函中除以籠統的理由駁回申請外，仍
    要求原告繼續訴願、異議或參與面談。因被告對原告之訴願
    未依法處理；且對原告所提之聲明異議，亦未依駐外領務人
    員辦理公證辦法第8 條，移由外交部所在地地方法院裁定。
    因查外交部及駐外館處文件證明條例，已於99年6 月15日公
    佈實施，新法之救濟程序改為訴願及行政訴訟，因而依行政
    訴訟法第4 、5 條規定，依法提起行政訴訟等語。聲明求為
    判決原處分撤銷；被告應依法驗證原告之結婚證書，以完成
    原告在台結婚登記手續，原告之外籍配偶解除管制後，並依
    法核發來台簽證。
三、查本件原告不服被告駁回其簽證及結婚文件證明之申請，而
    提起本件訴訟，依原告前揭聲明，本件核屬撤銷訴訟及課予
    義務訴訟性質。惟系爭處分既未經訴願程序，有行政院訴願
    審議委員會書函可稽，參照前述規定與說明，原告起訴並不
    合法，且亦無從補正，應予駁回。
四、依行政訴訟法第107 條第1 項第10款、第104 條，民事訴訟
    法第95條、第78條，裁定如主文。
中　　華　　民　　國　  100 　年    3    月   　10　　日
                     臺北高等行政法院第四庭
                               審判長法  官   黃  本  仁
                                     法  官   李  玉  卿
                                     法  官   林  妙  黛
上為正本係照原本作成。
如不服本裁定，應於送達後10日內向本院提出抗告狀（須按他造
人數附繕本）。
中　　華　　民　　國　  100 　年    3    月   　10　　日
            　　　　　　　　　　     書記官   蔡　逸　萱